【裁判字號】    89,上訴,2028
【裁判日期】    890607
【裁判案由】    偽造文書等
【裁判全文】
臺灣高等法院臺中分院刑事判決                  八十九年度上訴字第二二八號
    上  訴  人
    即  被  告  乙○○
    選任辯護人  黃呈利
右上訴人即被告因偽造文書等案件，不服臺灣彰化地方法院八十九年度訴字第四五五
號，中華民國八十九年六月七日第一審判決（起訴案號：臺灣彰化地方法院檢察署八
十八年度偵字第九一九二號），提起上訴，本院判決如左：
      主  文
上訴駁回。
      事  實
一、乙○○與自稱楊政福（另由檢察官追查）之不詳年籍成年男子共同基於行使偽造
    私文書與意圖為自己不法所有之概括犯意聯絡，由乙○○先後於民國八十八年八
    、九月間，以0000－000000號行動電話與楊政福聯絡後，約在高雄市
    ○○路與青年路不知名之便利商店內，分別交付新臺幣（下同）二萬元至三萬元
    不等之代價與楊政福，再由楊政福提供附表一由不知名之人所偽造之信用卡共四
    張（編號四之信用卡已由乙○○丟棄而滅失，其餘三張信用卡因原審於本案未確
    定前移送臺灣彰化地方法院檢察署執行，而遭執行沒收銷燬，詳如後述）後，乙
    ○○即在該等偽造之信用卡上，分別偽簽「許文龍」、「林信誠」、「邱偉明」
    、「曾文義」等人之姓名於其上，其二人繼而於附表二編號一所示之時間、地點
    共同，其餘時地則由乙○○單獨持上開偽造之信用卡簽帳、消費，並在刷卡簽帳
    單上分別偽簽「許文龍」、「邱偉明」之署押，以表示確認交易標的及金額，用
    以向發卡銀行簽帳消費之意，及作為特約商店經由收單銀行向發卡銀行請款之用
    ，乙○○二人並將偽造之信用卡與簽帳單中之商店存根聯交付予特約商店人員，
    以供核對該信用卡背面之「許文龍」、「邱偉明」署押是否相符，致使該特約商
    店職員誤認係本人消費而陷於錯誤，交付商品，且使發卡銀行因而於該特約商店
    請款時，代為墊付所消費之款項，足生損害於真正信用卡之申請人、發卡銀行、
    特約商店及許文龍、林信誠、邱偉明、曾文義等人之利益與整體社會信用交易之
    秩序（詳細之犯罪時間、地點、行為人、詐騙之金額參見附表二所示）。嗣於八
    十八年九月十七日十九時二十分許，乙○○持附表一編號一偽造之信用卡，至彰
    化市○○○路二二四之一號明樣電腦，購買電腦商品共值三萬一千元後，欲施同
    一技倆時，為店員甲○○識破而未得逞，經報警處理後，循線在彰化縣彰化市○
    ○○路三四八巷口查獲，並扣得附表一編號一、二、三偽造之信用卡共三張。
二、案經彰化縣警察局彰化分局移送臺灣彰化地方法院檢察署檢察官偵查起訴。
      理  由
一、訊據上訴人即被告乙○○對右揭犯罪事實，除否認持附表一編號四之信用卡消費
    ，及偽造「許文龍」署押外，餘均坦承不諱，並辯稱該署名「許文龍」之信用卡
    ，係由楊政福持往消費云云。惟查右揭犯罪事實，業據被告於警訊、偵查及原審
    供承不諱，其於警訊自白曾持偽造信用卡在附表二編號二、三、六之時地詐購財
    物，偵訊及原審審理中又自白曾持偽造信用卡在附表二所示時地詐購財物，並於
    原審審理中自承與楊政福之人共同在附表二編號一所示時地，詐購財物，核與被
    害人甲○○（附表二編號六之被害人）、陳秀珍、陳佳慧（二人為附表二編號一
    之被害人）、黃慧香（附表二編號五之被害人）於警訊及原審指述之情節大致相
    符，復有扣案偽造信用卡三張之扣押物品清單、簽帳單存根三紙及消費明細表一
    份等物在卷可稽。其於警訊中所供述部分詐購財物之時間地點，雖與前述證據不
    符，然此應係時空相隔，且因被告係持偽造信用卡消費，心理上較不在乎，而記
    憶有誤所致，然尚不能因而遽認其警訊自白均不實在；又經原審及本院命被告當
    庭書寫「許文龍」及「邱偉明」之筆跡，與在附表二編號三、五消費時簽帳單上
    之署名筆跡，運筆習慣、筆劃特徵均相符，足證該署押確係被告所為。被告事後
    否認曾持附表一編號二、四之信用卡消費，無非卸責之詞，不足採信。本件罪證
    明確，被告犯行洵堪認定。
二、按持卡人在信用卡簽帳單上之顧客簽名欄署名後交還特約商店，依信用卡交易之
    契約與習慣，係表示持卡人確認簽帳單上記載之交易標的及金額，並向發卡銀行
    請求撥付消費款項予特約商店之旨，是該簽帳單含有收據及請款單之性質，應屬
    私文書；又信用卡乃申請人、特約商店與發卡銀行間，同意信用交易之表示，其
    等間之權利義務關係與身分之證明，均係以電磁紀錄之方式，記載於信用卡上之
    磁帶中，於交易時，透過電腦處理，以確認其真正性，而信用卡上之署名，乃用
    以表示其係申請人之意，以供核對簽帳單上署押是否同一之用，是信用卡應屬刑
    法第二百二十條第二項、第三項所稱之準私文書（公訴人逕認為私文書，尚屬誤
    會），本件被告夥同自稱楊政福之人，共同在附表二編號一之時地，或單獨持附
    表一偽造之信用卡至特約商店消費，而在簽帳單上偽簽許文龍、邱偉明之名，並
    提出該偽造之信用卡交付商店職員核對，已足生損害於真正信用卡之申請人、發
    卡銀行、特約商店及許文龍、林信誠、邱偉明、曾文義等人之利益與整體社會信
    用交易之秩序，核其所為，係犯刑法第二百十六條、第二百二十條第二項、第三
    項、第二百十條之行使偽造私文書罪及同法第三百三十九條第一項、第三項之詐
    欺罪（附表二編號二、四、六部分係詐欺未遂）。其與自稱楊政福之人就偽造信
    用卡及附表二編號一時地之犯罪有犯意之聯絡及行為之分擔，均為共同正犯。再
    被告在附表一偽造之信用卡上偽簽邱偉明等人之署押及簽帳單上偽造「許文龍」
    、「邱偉明」署押之行為，皆係偽造私文書之階段行為，而偽造私文書後復持以
    行使，其偽造之低度行為為行使之高度行為所吸收，均不另論罪。又其先後多次
    行使偽造私文書及詐欺取財犯行，均時間緊接，所犯構成要件相同，顯係基於概
  括之犯意而為，皆應依連續犯之規定論以較重之共同行使偽造私文書及詐取財一
    罪，並加重其刑。再被告所犯之行使偽造私文書罪及詐欺取財罪間，有方法、結
    果之牽連關係，應從較重之共同連續行使偽造私文書罪處斷。公訴意旨雖未及
    附表二編號二、四之犯行，然因該部分與已起訴且經認定有罪之事實間，有連續
    犯裁判上一罪之關係，為起訴效力所及，本院自得併予審究。原審法院因認被告
    罪證明確，適用刑法第二十八條、第五十六條、第二百十六條、第二百二十條第
    二項、第三項、第二百十條、第三百三十九條第一項、第五十五條、第二百十九
    條、第三十八條第一項第二款、罰金罰鍰提高標準條例第一條前段之規定，並爰
    審酌被告犯罪之動機、目的、手段，其曾未有犯罪記錄，品行尚稱良好，惟其正
    值青年，卻圖不勞而獲，持偽造之信用卡行騙，其心態及行為均值非議，雖未致
    被害人重大損失，然其行為已嚴重破壞社會之信用交易秩序，所生之危害不輕，
    及其犯罪後，雖知坦認犯行，惟尚未賠償被害人，犯後之態度難謂良好等一切情
    狀，量處被告有期徒刑十月，並諭知被告於附表二編號一、三、五所示之時間及
    特約商店，所偽造之信用卡簽帳單上顧客簽名欄內之「許文龍」、「邱偉明」署
    押共三枚，及附表一編號一、二、三扣案偽造之信用卡共三張（係被告所有、供
    其犯本罪所用，業據其自白在卷，該三張信用卡因原審於本案未確定前誤送執行
    ，而遭臺灣彰化地方法院檢察署執行沒收銷燬，見本院卷第三頁之處分命令）應
    依法沒收。至附表一編號四偽造之信用卡，據被告所供，已丟棄滅失，而不併予
    宣告沒收。核其認事用法，尚無違誤，量刑亦堪稱允當。上訴意旨仍執陳詞，指
    摘原判不當，並無理由，應予駁回。
據上論斷，應依刑事訴訟法第三百六十八條，判決如主文。
本案經檢察官丙○○到庭執行職務。
中      華      民      國      九十     年       三      月    二十二  日
                                  臺灣高等法院臺中分院刑事第六庭
                                        審判長法  官  陳  嘉  雄
                                              法  官  龔  永  昆
                                              法  官  邱  顯  祥
右正本證明與原本無異。
如不服本判決應於收受送達後十日內向本院提出上訴書狀，其未述上訴之理由者並
得於提起上訴後十日內向本院補提理由書（均須按他造當事人之人數附繕本）。
                                              書記官  陳  桂  芬
中      華      民      國      九十     年       三      月    二十三  日
                                                                        Ｉ


司法院資訊處製作；財團法人民間司法改革基金會備份。
